【裁判字號】    94,訴,330
【裁判日期】    950427
【裁判案由】    違反動產擔保交易法
【裁判全文】
臺灣苗栗地方法院刑事判決               94年度訴字第330號
公  訴  人  臺灣苗栗地方法院檢察署檢察官
被      告  甲○○
                    （另案於台灣台中女子監獄執行中）
上列被告因違反動產擔保交易法案件，經檢察官提起公訴（93年
度偵緝字第131 號），本院合議庭裁定改依簡式審判程序，判決
如下：
    主  文
甲○○犯行使變造私文書罪，處有期徒刑陸月，如易科罰金以參
佰元折算壹日。
    事  實
一、甲○○明知無付款能力，意圖為自己不法之所有，先於不詳
    時、地，將丁○○所申設乙○○○第000 －00000000000000
    號郵局存摺首頁戶名「丁○○」，變造成戶名為「甲○○」
    之存摺首頁影本，再民國於91年12月8 日左右，將變造之存
    摺影本（含首頁及內頁共5 紙）交與售車業務員徐國龍，使
    不知情之徐國龍傳真與高林實業股份有限公司（下稱高林公
    司）而為行使，嗣於91年12月9 日，以附條件買賣方式，向
    高林公司貸款購買車號7U－9483號自用小客車，致使高林公
    司陷於錯誤，誤認甲○○係有資力之人，而將上開車輛交付
    予甲○○，足生損害於丁○○、乙○○○及高林公司。又因
    雙方約定高林公司仍保有該車之所有權，甲○○僅得占有使
    用，車款加計利息及附加費用總計新台幣（下同）94萬8 千
    元（車款為69萬9 千元），分60期給付，每期1 萬4 千9 百
    50 元 ，並不得將該車遷移、出賣、出質、移轉、抵押或為
    其他處分，而為動產擔保交易之債務人。詎甲○○取得標的
    物後，僅支付頭期款即未再付款，旋於91年12月12日及同年
    月18 日 ，將該車典當出質予楊義國（起訴書誤載為楊國益
    ）所經營之南亞汽車借款公司，致出賣人追索無著受有損害
    。
二、案經高林公司訴由臺灣苗栗地方法院檢察署檢察官偵查起訴
    。
    理  由
一、上開事實，業據被告甲○○於本院審理時坦承不諱，核與證
    人徐國龍、告訴代理人丙○○所述情節相符，證人徐國龍於
    警詢時證稱：警方提供指認甲○○存摺影本就是甲○○當時
    交付的等語（見第96號偵查卷第6 頁），證人丙○○於警詢
    時證稱：甲○○於91年12月9 日以車號7U－9483號自小客車
    ，以分期付款並辦理動產抵押方式，向高林公司辦理貸款，
    並在監理所設定動產抵押權，貸款金額為89萬7 千元，分60
    期，自91年12月9 日起至97年1 月6 日止，每月1 期，其付
    款為14950 元，被告應按月攤還，標的物應停放在被告苗栗
    縣泰安鄉住處，被告繳付1 期後均未再付款，本公司打電話
    向乙○○○洽詢，經核對甲○○郵局帳號000 －0000000000
    0000，並非甲○○本人存摺等語（見第96號偵查卷第7 至8
    頁），證人楊義國於警詢時證稱：甲○○有於92年元月12日
    以車號7U－9483號自小客車，向本公司借款8 萬元，因未繳
    款，所以1 個月後將車輛拖回公司等語（見第4795號偵查卷
    第12頁）。此外復有動產擔保交易附條件買賣設定登記申請
    書、附條件買賣契約書、典當借據收據、當票影本各1 份（
    見第96號偵查卷第10、20頁、第4795號偵查卷第25、26頁）
    ，乙○○○、戶名「甲○○」、帳號000 －00000000
    000000 之 存摺影本1 份（見第4795號偵查卷第14至18頁）
    附卷可資佐證，被告自白與事實相符，足堪信為真實。
二、按刑法上所謂變造文書，指無制作權者，就他人所制作之真
    正文書，加以改造而變更其內容之謂。最高法院28年上字第
    2278號判例參照。查存摺首頁係刑法第210 條所稱之私文書
    ，被告為符辦理貸款之條件，無製作權，而將他人所製作之
    存摺首頁，加以改造變更戶名為自己之姓名「甲○○」，非
    製造一新存摺首頁，應屬變造，公訴人認係偽造尚有誤解，
    而被告變造後持以行使，致使高林公司誤認被告條件符合而
    交付該自小客車，自足以生損害丁○○、高林公司及乙○○○。核被告所為，係犯刑法第216 、210 條行使變造私文書
    罪、同法第339 條第1 項詐欺取財罪，動產擔保交易法第38
    條之罪。被告變造私文書之低度行為應為行使變造私文書之
    高度行為所吸收，不另論罪。被告利用不知情之徐國龍以達
    行使變造私文書，為間接正犯。被告以訂立附條件買賣契約
    後將收受之自小客車出質為方法達成詐欺之目的，2 罪間有
    方法結果之牽連關係，依刑法第55條規定應從較重之詐欺罪
    處斷。又行使變造私文書罪與詐欺罪間有方法結果之牽連關
    係，應從一重之行使變造私文書罪處斷。爰審酌被告正值年
    青，竟不思為正當工作，其因貪圖私利而違犯本件犯行，所
    詐得之上開自小客車價值非低，迄今尚未賠償被害人，及其
    犯罪之動機、目的尚屬單純，手段亦稱平和，犯後終能坦認
    犯行，態度尚稱良好等一切情狀，量處如主文所示之刑，並
    諭知易科罰金之折算標準，以資懲儆。上開被告變造戶名為
    甲○○之乙○○○存摺首頁影本，既交與高林公司，為高林
    公司所有，又非違禁物，無從宣告沒收，附此敘明。
據上論斷，應依刑事訴訟法第273 條之1 第1 項、第299 條第1
項前段，動產擔保交易法第38條，刑法第11條、第216 條、第21
0 條、第339 條第1 項、第55條、第41條第1 項前段，罰金罰鍰
提高標準條例第1 條前段、第2 條，判決如主文。
本案經檢察官劉玉書到庭執行職務。
中    華    民    國    95    年    4     月    27    日
                  刑事第三庭    法  官  吳國聖
以上正本與原本無異。
如不服本判決，應於判決送達後10日內向本院提出上訴狀（應附
繕本）。告訴人或被害人如對於本判決不服者，應具備理由請求
檢察官上訴，其上訴期間之計算係以檢察官收受判決正本之日期
為準。
中    華    民    國    95    年    4     月    27    日
                                書記官  歐明秀
刑法第216條
行使第 210 條至第 215 條之文書者，依偽造、變造文書或登載
不實事項或使登載不實事項之規定處斷。
刑法第210條
偽造、變造私文書，足以生損害於公眾或他人者，處 5 年以下有
期徒刑。
刑法第339條第1項
意圖為自己或第三人不法之所有，以詐術使人將本人或第三人之
物交付者，處5 年以下有期徒刑、拘役或科或併科1 千元以下罰
金。
動產擔保交易法第38條
動產擔保交易之債務人，意圖不法之利益，將標的物遷移、出賣
、出質、移轉、抵押或為其他處分，致生損害於債權人者，處3
年以下有期徒刑、拘役或科或併科6000元以下之罰金。


司法院資訊處製作；財團法人民間司法改革基金會備份。
